【裁判字號】    99,聲,15
【裁判日期】    990416
【裁判案由】    聲請保全證據
【裁判全文】
臺北高等行政法院裁定
                                        99年度聲字第15號
聲  請  人  甲○○
相  對  人  臺北縣政府教育局
代  表  人  乙○○（局長）住同上
上列當事人間因有關教育事務事件聲請保全證據，本院裁定如下
︰
    主  文
聲請駁回。
聲請程序費用由聲請人負擔。
    理  由
一、按「證據有滅失或礙難使用之虞，或經他造同意者，得向法
    院聲請保全；就確定事、物之現狀有法律上利益並有必要時
    ，亦得聲請為鑑定、勘驗或保全書證。」、「保全證據之聲
    請，應表明下列各款事項……三依該證據應證之事實。四應
    保全證據之理由（第1 項）。前項第1 款及第4 款之理由，
    應釋明之（第2 項）。」、「釋明事實上之主張者，得用可
    使法院信其主張為真實之一切證據。但依證據之性質不能即
    時調查者，不在此限。」分別為行政訴訟法第176 條準用民
    事訴訟法第368 條第1 項、第370 條第1 項第3 款、第4 款
    、第2 項、第284 條所規定。所謂保全證據應證之事實，係
    指所保全之證據在行政訴訟中究係證明如何之待證事實；所
    謂應保全證據之理由，係指須表明證據有滅失或礙難使用之
    虞，或經他造同意之事實；所謂釋明，係指可使法院信其主
    張為真實之得以即時為調查之證據。又證據保全之立法意旨
    ，係鑑於證據之調查，本應於訴訟繫屬後已達調查之程度，
    且有調查必要者，始得為之，但於此之前，如該證據有滅失
    或有礙難使用之虞，卻不能立即調查，將因證據之滅失或情
    事變更而礙難使用，致影響日後裁判之正確性，故特設此制
    以為預防。是倘本案訴訟已繫屬於法院，且已達可以調查證
    據之程度者，即無聲請保全證據之必要（最高法院96年度台
    抗字第119 號、92年度台抗字第502 號裁定參照）。
二、本件聲請意旨略以：聲請人與相對人間因參加「台北縣國中
    正式教師聯合甄試」事件提出訴願，要求相對人應予聲請人
    閱覽、影印複試評分表正本遭拒，鑑於證據有滅失、塗改、
    造假之虞，為確定證據維持原狀，依行政訴訟法第175 條，
    向本院聲請保全「台北縣98學年度國民中學正式教師甄試『
    所有考生』的複試評分表」；又聲請人並聲請勘驗「是否所
    有考生的評分表均按評分表所列項目逐項評分，或是只有視
    覺藝術科的評分表所列項目逐項評分」，以便確認相對人是
    否造假、偽造。為此，依法聲請本院保全並勘驗證據云云。
三、惟查，聲請人對於上開證據有滅失或礙難使用之虞之事實，
    並未提出證據釋明之；且上開證據現由相對人保管中，亦無
    滅失之虞。又聲請人已於民國（下同）98年4 月16日提起有
    關教育事務之本案訴訟，經本院以99年度訴字第832 號受理
    在案，業據本院依職權調閱本院99年度訴字第832 號案卷宗
    查核屬實，則法院審理本案訴訟程序已達可以調查證據之程
    度，聲請人自應於本案訴訟程序中直接聲請調查證據，無另
    為保全證據之必要，自難認本件有聲請保全證據之合法性及
    必要性，是其聲請保全證據，揆諸前揭規定，自有未合，應
    予駁回。次查：聲請人聲請勘驗「是否所有考生的評分表均
    按評分表所列項目逐項評分，或是只有視覺藝術科的評分表
    所列項目逐項評分」部分，因聲請人已於98年4 月16日提起
    有關教育事務之本案訴訟，經本院以99年度訴字第832 號受
    理在案，業如前述，則聲請人如認有勘驗上開證據之必要，
    自應於本案訴訟程序中直接聲請勘驗上開證據，無另為聲請
    之必要。足見聲請人此部分之聲請，揆諸前揭規定，亦有未
    合，應予駁回。
四、爰依行政訴訟法第104 條、民事訴訟法第95條、第78條之規
    定裁定如主文。
中    華    民    國    99    年    4     月    16    日
           臺北高等行政法院第一庭
                            審判長法  官  王立杰
                                  法  官  洪遠亮
                                  法  官  許麗華
上為正本係照原本作成。
如不服本裁定，應於送達後10日內向本院提出抗告狀（須按他造
人數附繕本）。
中    華    民    國    99    年    4     月    16    日
                                  書記官  陳可欣


司法院資訊處製作；財團法人民間司法改革基金會備份。
